---
title: "Análisis de Diamantes, jmtc7"
author: "UNIR x jmtc7"
date: "29th October, 2025"
output: html_document
---

```{r setup, include=FALSE}
# NO mostrar el código (pero sí sus resultados)
knitr::opts_chunk$set(echo = FALSE)
library(ggplot2)  # Para generar las gráficas del documento
```

## Introducción

Este informe explora el dataset `diamonds`, disponible en el paquete `ggplot2`. 
El objetivo es analizar cómo varían las características de los diamantes según corte, color y claridad.

## Polígono de frecuencias

```{r}
ggplot(diamonds, aes(x=carat)) +
  geom_freqpoly(binwidth=0.1, color="blue") +
  labs(title="Distribución del tamaño de los diamantes",
       x="Quilates", y="Frecuencia")
```

La distribución muestra que la mayoría de los diamantes se concentran en tamaños pequeños (menores a 1 quilate), 
con una rápida disminución a medida que aumentan los quilates. Existen algunos valores atípicos de diamantes muy grandes, 
pero son poco frecuentes. Casi no hay diamantes por encima de los 2 quilates y medio.

## Variación por corte, color y claridad

```{r}
ggplot(diamonds, aes(x=cut, y=carat, fill=cut)) +
  geom_boxplot() +
  labs(title="Tamaño de diamantes por tipo de corte",
       x="Corte", y="Quilates")
```

```{r}
ggplot(diamonds, aes(x=color, y=carat, fill=color)) +
  geom_boxplot() +
  labs(title="Tamaño de diamantes por color",
       x="Color", y="Quilates")
```

```{r}
ggplot(diamonds, aes(x=clarity, y=carat, fill=clarity)) +
  geom_boxplot() +
  labs(title="Tamaño de diamantes por claridad",
       x="Claridad", y="Quilates")
```

Los gráficos muestran que el tamaño varía en función de las tres variables. 
Los diamantes con mejor corte tienden a tener tamaños más moderados, mientras que los de menor calidad de claridad o color 
presentan más dispersión.

