---
title: "Shiny - Ejemplos Parte 1"
author: ""
date: "14/04/2024"
output: html_document
runtime: shiny
---

```{r}
library(shiny)
```

# 1. Creación de la aplicación

## Crea una app en RStudio
El proceso es el siguiente:

>- ```File``` > ```New File``` > ```Shiny Web App``` >
>- Rellena los campos: ```Aplication name``` y ```directory```

* Esta acción crearé una carpeta en el directorio de trabajo siguiendo el
nombre indicado previamente.
* Dentro de la carpeta estará el fichero app.R que contiene un código inical
de ejemplo, con la estructura que necesita la aplicación.
* Rstudio detecta que es una aplicación shiny y activa el boton "Run app"
en la ventana de scripts (en el marco, zona superior derecha)
* El ejemplo es plenamente funcional, probarlo dandole a "Run app". Probarlo
tambien en navegador.

## Aplicación base
```{r, echo=FALSE}
library(shiny)
ui <- fluidPage()
server <- function(input, output) {}
shinyApp(server = server, ui = ui)
```

## Una entrada y cero salidas
```{r, echo=FALSE}
library(shiny)

ui <- fluidPage(
  sliderInput(inputId = "num",
  label = "Selecciona un numero",
  value = 25, min = 10, max = 100)
)

server <- function(input, output) {}
shinyApp(server = server, ui = ui)
```

## Dos entradas y una salida
```{r}
library(shiny)

ui <- fluidPage(
  sliderInput(inputId = "num1",
  label = "Selecciona un numero",
  value = 25, min = 1, max = 100),
  # sliderInput(inputId = "num2",
  # label = "Selecciona un numero",
  # value = 25, min = 1, max = 100),
  textInput(inputId = "title",
  label = "Escribe un titulo",
  value = "Histograma de valores aleatorios Normales"),
  plotOutput("histo")
)

server <- function(input, output) {
  set.seed(1234)
  output$histo <- renderPlot({hist(rnorm(input$num1), main = input$title)
  })
}

shinyApp(ui = ui, server = server)
```

## Dos entradas y dos salida
```{r}
library(shiny)

ui <- fluidPage(
  sliderInput(inputId = "num",
              label = "Selecciona un numero",
  value = 25, min = 1, max = 100),
  plotOutput("hist"),
  verbatimTextOutput("stats")
)

server <- function(input, output) {
  output$hist <- renderPlot({hist(rnorm(input$num))})
    
  output$stats <- renderPrint({
  summary(rnorm(input$num))
  })
}

shinyApp(ui = ui, server = server)
```
